臺灣臺北地方法院刑事判決　　　　　　　 96年度訴字第535號
公　訴　人　臺灣臺北地方法院檢察署檢察官
被　　　告　乙○○
　　　　　　甲○○
上列被告等因違反槍砲彈藥刀械管制條例案件，經檢察官提起公
訴（95年度偵字第26021號），本院判決如下：
    主  文
乙○○未經許可，持有子彈，處有期徒刑捌月，併科罰金新臺幣
陸萬元，罰金如易服勞役以新台幣壹仟元折算壹日，減為有期徒
刑肆月，併科罰金新臺幣參萬元，徒刑如易科罰金、罰金如易服
勞役，均以新台幣壹仟元折算壹日。扣案之九ＭＭ制式子彈陸顆
，均沒收。
甲○○無罪。
    事  實
一、乙○○明知具有殺傷力之子彈，係槍砲彈藥刀械管制條例之
    管制物品，未經許可，不得持有，詎於95年10月間某日，在
    不詳處所整理其叔周德生（已歿）遺物，而取得具殺傷力之
    口徑9 mm制式子彈6 顆，並基於持有上開具殺傷力子彈之犯
    意，將上開子彈置於隨身背包內，未經許可而持有之，嗣又
    於某不詳日時，將上開內置有制式子彈6 顆之背包，放置在
    臺北市中正區○○○路、青島西路口之臺大醫院附屬兒童醫
    院工地內。嗣於95年11月16日下午2 時許，在興建中之臺大
    醫院附屬兒童醫院地下1 樓電梯內，為警查獲，並扣得前開
    具有殺傷力之制式子彈6 顆。
二、案經臺北市政府警察局中正第二分局報告臺灣臺北地方法院
    檢察署檢察官偵查起訴。
    理  由
壹、有罪部分
一、上揭犯罪事實，業據被告乙○○於本院審理時坦承不諱，核
    與同案被告甲○○於警詢、偵查中之供述相符，並經證人丙
    ○○於本院審理時證述明確。又扣案之子彈6 顆，經送鑑定
    結果，認均係口徑9 mm之制式子彈，均具殺傷力，有內政部
    警政署刑事警察局95年12月11日刑鑑字第0950176441號槍彈
    鑑定書在卷可稽。此外，復有現場照片附卷可資佐證，被告
    犯行明確，洵堪認定，應依法論科。
二、核被告乙○○所為，係犯槍砲彈藥刀械管制條例第十二條第
    四項之未經許可持有子彈罪。爰審酌其持有子彈之數量尚非
    甚鉅、對社會造成之危害難謂甚重，且犯後坦承犯行、態度
    堪稱良好等一切情狀，量處如主文所示之刑，並就併科罰金
    部分，諭知易服勞役之折算標準。又本件被告乙○○犯罪時
    間係於96年4 月24日之前，且無中華民國九十六年罪犯減刑
    條例所定不得減刑之情形，爰依同條例第二條第一項第三款
    規定減刑，併依同條例第九條，諭知減刑後易科罰金之折算
    標準，另就減刑後併科罰金部分，諭知易服勞役之折算標準
    。
三、扣案之9 mm制式子彈6 顆，經鑑定結果，認具殺傷力，已如
    前述，屬經公告管制之具有殺傷力之子彈，依槍砲彈藥刀械
    管制條例第四條第一項第二款及第五條規定，非經許可不得
    持有，係違禁物，應依刑法第三十八條第一項第一款規定宣
    告沒收。至另同時為警扣得之仿GLOCK 廠17型半自動手槍改
    造手槍（槍枝管制編號：0000000000）及仿BERETTA 廠M9型
    半自動手槍（槍枝管制編號：0000000000）各1 支，經送內
    政部警政署刑事警察局鑑定結果，認槍管內具阻鐵，無法發
    射彈丸，且上該仿GLOCK 廠17型半自動手槍改造手槍，欠缺
    扳機固定銷，而均不具殺傷力，無從認係違禁物，應由公訴
    人另為適法之處理，附此敘明。
貳、無罪部分
一、公訴意旨另以：被告甲○○明知具有殺傷力之子彈，係屬槍
    砲彈藥刀械管制條例第四條第一項第二款所列之管制物品，
    非經中央主管機關許可，不得持有，竟於不詳時、地，由年
    籍不詳之成年人士處，取得具有殺傷力之口徑9 mm制式子彈
    6 顆，並基於持有具殺傷力子彈之犯意，將上開子彈置於隨
    身背包內，未經許可而持有之。嗣於95年11月16日下午2 時
    許，在臺大醫院附屬兒童醫院興建中地下1 樓電梯出口，經
    警臨檢當場在甲○○身上之背包內查獲上開子彈6 顆，因認
    被告甲○○涉犯槍砲彈藥刀械管制條例第十二條第四項之未
    經許可持有子彈罪嫌。
二、按被告未經審判證明有罪確定前，推定其為無罪；犯罪事實
    應依證據認定之，刑事訴訟法第一百五十四條定有明文。事
    實之認定，應憑證據，如未能發現相當證據，或證據不足以
    證明，自不能以推測或擬制之方法，為裁判基礎，最高法院
    40年台上字第86號判例要旨參照，此乃無罪推定原則及證據
    裁判主義之當然要求。次按認定犯罪事實，所憑之證據，雖
    不以直接證據為限，間接證據亦包括在內，然無論直接或間
    接證據，其為訴訟上之證明，須於通常一般之人均不致於有
    所懷疑，而得確信其為真實之程度者，始得據之為有罪之認
    定，倘其證明尚未達到此一程度，而有合理性懷疑之存在時
    ，即無從為有罪之認定；刑事訴訟法第一百六十一條第一項
    規定：檢察官就被告犯罪事實，應負舉證責任，並指出證明
    之方法。因此，檢察官對於起訴之犯罪事實，應負提出證據
    及說服之實質舉證責任。倘其所提出之證據，不足為被告有
    罪之積極證明，或其指出證明之方法，無從說服法院以形成
    被告有罪之心證，基於無罪推定之原則，自應為被告無罪判
    決之諭知，最高法院76年台上字第4986號、92年台上字第12
    8 號判例要旨可資參照。
三、訊據被告甲○○固坦承與乙○○離開上述兒童醫院工地時，
    由其揹負內裝有子彈之背包，惟堅決否認有何未經許可持有
    子彈之罪嫌，辯稱：不知背包內有子彈，且斯時係因乙○○
    稱要上廁所，委請其暫時幫忙背一下等語。經查，其於警詢
    中雖曾自承：「我有感覺是重物，他（按即乙○○）沒告訴
    我是什麼東西我也沒問，但我心裡有懷疑是槍械，想說等一
    下出電梯時再找機會看一下。」（見偵卷第10頁）等語，然
    槍砲彈藥刀械管制條例上就未經許可持有子彈之處罰，限於
    行為人主觀上具備持有子彈之犯意，始得以該罪相繩。被告
    甲○○於揹背包時，主觀上縱有懷疑，然其既未確知背包內
    有子彈，本諸前述罪疑唯輕之原則，尚難遽為不利於被告之
    認定。況依證人即同案被告乙○○於本院審理時具結證稱：
    「（問：甲○○知不知道包包內有子彈？）甲○○不知道．
    ．包包是我的，裡面子彈也是我的．．當時我是要去上廁所
    ，才請甲○○幫我背包包的，我沒有故意要陷害甲○○的意
    思。」（見96年6 月27日審判筆錄）等語，已難認被告甲○
    ○主觀上有非法持有子彈之犯意。至證人戊○○、丁○○於
    本院審理時，固均證稱：在兒童醫院工地地下1 樓埋伏時，
    看到乙○○、甲○○與林家澤從電梯口走出來，當時是甲○
    ○揹著裝有子彈的包包等語（均見同上筆錄），惟按槍砲彈
    藥刀械管制條例第七條第四項及第十一條第三項之所謂持有
    ，係指執持占有之謂。必將之置於自己管領之下，即實力支
    配狀態中，始為相當（最高法院79年度台上字第4351號判決
    意旨參照）。是苟主觀上欠缺此犯意，僅因偶然之事由，而
    有短暫執持子彈之舉動，此單純之舉動，尚難與應受違法評
    價之持有子彈犯罪行為等視。查被告甲○○與乙○○均一致
    陳稱：斯時係因乙○○要上廁所，才由被告甲○○幫忙揹背
    包等語，嗣於出電梯口即為警查獲，足見被告甲○○揹負背
    包實歷時甚短，揆諸前揭所述，實難僅憑被告甲○○客觀上
    甚為短暫之執持具殺傷力子彈之偶然事由，遽認其有將子彈
    置於自己實力支配管領之下之認識。此外，本院復查無其他
    積極證據足以證明被告甲○○確有公訴人指訴之犯行，揆諸
    前開說明，應就被告甲○○為無罪之諭知。
據上論斷，應依刑事訴訟法第二百九十九條第一項前段、第三百
零一條第一項，槍砲彈藥刀械管制條例第十二條第四項，刑法第
十一條前段、第三十八條第一項第一款、第四十一條第一項、第
四十二條第一項、第三項，中華民國九十六年罪犯減刑條例第二
條第一項第三款、第七條、第九條，判決如主文。
本案經檢察官江貞諭到庭執行職務。
中　　華　　民　　國　　96　　年　　8 　　月　　22　　日
　　　　　　　　　        刑事第三庭
                              審判長法  官  黃雅芬
                                    法　官　游士珺
                                    法　官　王幸華
以上正本證明與原本無異
如不服本判決應於送達後10日內向本院提出上訴狀
           　　 　　　　　　　　    書記官　陳泰寧
中　　華　　民　　國　　96　　年　　8 　　月　　22　　日
附錄本案論罪科刑法條全文：
槍砲彈藥刀械管制條例第12條
未經許可，製造、販賣或運輸子彈者，處 1 年以上 7 年以下有
期徒刑，併科新台幣 500 萬元以下罰金。
未經許可，轉讓、出租或出借子彈者，處 6 月以上 5 年以下有
期徒刑，併科新台幣 300 萬元以下罰金。
意圖供自己或他人犯罪之用，而犯前二項之罪者，處 3 年以上
10 年以下有期徒刑，併科新台幣 700 萬元以下罰金。
未經許可，持有、寄藏或意圖販賣而陳列子彈者，處 5 年以下有
期徒刑，併科新台幣 300 萬元以下罰金。
第 1 項至第 3 項之未遂犯罰之。
